【裁判字號】    89,交上易,416
【裁判日期】    890411
【裁判案由】    過失致死
【裁判全文】
臺灣高等法院臺南分院刑事判決      八十九年度交上易字第四一六號  Ａ
      上  訴  人  臺灣臺南地方法院檢察署檢察官
      被      告  甲  ○  ○
右上訴人因被告過失致死案件，不服臺灣臺南地方法院八十七年度交訴字第三一六號
中華民國八十八年八月十二日第一審判決︵起訴案號：臺灣臺南地方法院檢察署八十
七年度偵字第一二四八八號），提起上訴，本院判決如左：
      主      文
原判決撤銷。
甲○○因過失致人於死，處有期徒刑柒月。緩刑參年。
      事      實
一、甲○○於民國（下同）八十七年九月二十九日上午九時許，駕駛ＴＧ─八二六一
    號紅色廂型車至台南市○○路一０二號「久和行」對面東向快慢車道欲至該行上
    班，應注意該處快慢車道上車輛往來頻繁，當然不得在該快慢車道上停車，以避
    免危險之發生，而依當時情形，並無不能注意情事，甲○○竟疏未注意及此，仍
    將該輛廂型車車頭朝東停放靠該快慢車道邊上後離去，同日下午一時三十分許，
    葉文明騎ＮＡＫ─二九五號機車沿安平路慢車道東向行駛途經該處時，事先亦疏
    未注意前方有該輛紅色廂型車停在慢車道路邊，而自後碰撞該輛廂型車左後車身
    後摔倒並頭部著地，致其左側頂部枕骨部挫裂傷，引起顱內出血而當場死亡。
二、案經葉文明之配偶乙○○○訴由台灣台南地方法院檢察署檢察官偵查起訴。
      理      由
一、訊據被告甲○○固供承有於上揭時、地將其廂型車停放該處，為被害人葉文明騎
    機車追撞摔倒致死等情不諱。惟矢口否認有過失犯行，並辯稱：該處並未畫紅線
    、黃線或設置禁止停車之標誌，伊在該處停車既不違規，因之，對於被害人之死
    亡自無過失可言云云。經查：（一）右揭事實，迭據被害人葉文明之配偶乙○○
    ○於警偵訊中指訴甚詳，並有道路交通事故調查報告表乙份及現場照片多幀附卷
    可稽。被害人確係因本件車禍受傷不治死亡，亦經檢察官督同檢驗員相驗屬實，
    製有勘驗筆錄、相驗屍體證明書、驗斷書附卷可憑。（二）按「顯有妨害他車通
    行之處所，不得停車」，道路交通安全規則第一百十二條第一項第九款定有明文
    。查本件肇事地點在台南市○○路一０二號「久和行」對面（東向）路段，該路
    段之路況為雙線道，柏油路面，標線清晰，有快慢車道之分，道路中央有分向分
    割島，右側有人行步道，路面寬敞，路況很好，雖無劃設停車格位，但亦無劃設
    任何禁止停車之標線等情，此觀卷附上開道路交通事故調查報告表及現場照片即
    明。是則，被告停放上開紅色廂型車之位置，雖有靠該快慢車道路邊停放，但仍
    停放在快慢車道上至明，而快慢車道係供快慢車行駛通行之用，非當然可任意占
    用以供停放車輛。又該處雖無劃設停車格位，亦無劃設任何禁止停車之標線，然
    非當然可任意停車，而停車之行為是否易致他車輛追撞而發生車禍，此為認定被
    告之行為有無過失所在，初與停車行為有無違規無涉。衡諸上開肇事路段平日往
    來車輛頻繁，該一車道如供快車與慢車個一輛併駛，路面已有不夠，此有上開現
    場照片足稽，何有多餘空間再供停放被告之廂型車，如予以停放適足增加來往車
    輛無多餘空間閃避而生追撞情事，因之，被告於上開路段停放車輛顯有妨害他車
    通行，應堪認定。（三）被告自承駕車多年，對上開規定自應注意及之，且依當
    時之天候、路狀等客觀情狀被告尚非不能注意及此，竟圖一己之方便，任意停車
    在上揭肇事路段，致被害人亦疏於注意車前狀況，並採取必要之安全措施，因而
    肇騎機車從後追撞被告停於路邊之廂型車，摔倒致死，被告之行為自應認為有過
    失。本院已認定如上所述，雖台南區車輛行車事故鑑定委員會鑑定委員會及台灣
    省車輛行車事故鑑定委員會鑑定結果，認為被害人葉文明駕駛重機車，未注意車
    前狀況追撞路邊停車，為肇事原因，被告無肇事因素，有該會鑑定書在卷可參（
    見原審卷第二十一頁、第三十頁），此結果為本院所不採取。又被害人之行為雖
    與有過失，然無解於被告過失之罪責。從而被告之過失行為與被害人之死亡間有
    相當因果關係，亦堪認定。綜上所述，故被告上開所辯無非卸飾之詞，不足採取
    ，其事證明確，犯行洵堪認定。
二、核被告等所為，係犯刑法第二百七十六條第一項之過失致死罪。原審疏未詳加調
    查證據及未細心勾勒案情，遽以無證據證明被告犯罪，而諭知無罪之判決，尚嫌
    速斷。檢察官上訴意旨執此指摘原判決不當，為有理由，自應由本院將原判決撤
    銷改判。爰審酌被告之素行、犯罪之手段、方法、過失之程度、所生危害及犯罪
    後態度等一切情狀，仍各量處如主文第二項所示之刑。又被告前此未曾受有期徒
    刑以上刑之宣告，有台灣台南地方法院檢察署刑案資料查註紀錄表一份附卷可參
    ，且係偶發初犯，犯後已與被害人之家屬答成民事上調解，有調解筆錄一份附卷
    足稽（見原審卷第四十頁），經此偵審程序之教訓，當能知所警惕，而無再犯之
    虞，本院認其犯本罪所宣告之刑以暫不執行為適當，爰宣告緩刑三年，用昭自新
    ，並觀後效。
據上論斷：應依刑事訴訟法第三百六十九條第一項前段、第三百六十四條、第二百九
十九條第一項前段，刑法第二百七十六條第一項、第七十四條第一款，罰金罰鍰提高
標準條例第一條前段，判決如主文。
本案經檢察官蘇南桓到庭執行職務。
中    華    民    國      八十九      年      四      月      十一      日
                                  臺灣高等法院臺南分院刑事第一庭
                                      審判長法官  王    浦    傑
                                            法官  徐    宏    志
                                            法官  楊    明    章
右正本證明與原本無異。
不得上訴。
                                      法院書記官  張    清    良
中    華    民    國      八十九      年      四      月      十四      日
附錄法條：本判決論罪科刑法條
刑法第二百七十六條第一項
因過失致人於死者，處二年以下有期徒刑、拘役或二千元以下罰金。


司法院資訊處製作；財團法人民間司法改革基金會備份。
